臺灣彰化地方法院刑事判決　　　　　　96年度交訴字第139號
公　訴　人　臺灣彰化地方法院檢察署檢察官
被　　　告　甲○○
上列被告因業務過失致死案件，經檢察官提起公訴（九十六年度
偵字第八五二六號），本院依簡式審判程序判決如下：
    主  文
甲○○從事業務之人，因業務上之過失致人於死，處有期徒刑陸
月，如易科罰金，以新臺幣壹仟元折算壹日，緩刑年。
    事  實
一、甲○○僅領有普通大貨車駕駛執照，竟受僱於復發工程行擔
    任司機，平日以駕駛水泥壓送車為業，為從事駕駛業務之人
    。甲○○於民國九十六年七月十一日下午五時二十分許，駕
    駛車牌號碼ＺＸ－二五○號特種自用大貨車，沿彰化縣員林
    鎮○○○路由南往北方向行駛，行經中山南路與惠來街交岔
    路口，欲左轉進入惠來街時，原應注意汽車行駛至交岔路口
    ，轉彎車應讓直行車先行，而依當時天候晴、日間自然光線
    、柏油道路、路面乾燥、無缺陷、無障礙物、視距良好，亦
    無不能注意之情事，竟疏未注意及此，即貿然左轉，適有劉
    益廷無駕駛執照、騎乘車牌號碼Ｎ九Ｗ－七○一號重型機車
    ，沿彰化縣員林鎮○○○路由北往南方向行駛，亦通過上開
    交岔路口，雙方見狀均已煞避不及，劉益廷緊急煞車後，人
    、車倒地，並滑撞甲○○所駕駛上開特種自用大貨車之右後
    側車身，致劉益廷受有顱腦損傷、顱內出血之傷害，經送醫
    急救後，仍於同日下午五時三十三分許，不治死亡。甲○○
    於肇事後，在未被有偵查犯罪職權之機關或公務員發覺前，
    即請路人協助報警，並主動向據報前往現場之彰化縣警察局
    交通警察隊員林分隊警員黃世宗表示其為肇事人，而自首接
    受裁判。
二、案經臺灣彰化地方法院檢察署檢察官據報相驗後自動檢舉偵
    查起訴。
     理  由
一、按除被告所犯為死刑、無期徒刑、最輕本刑為三年以上有期
    徒刑之罪或高等法院管轄第一審案件者外，於刑事訴訟法第
    二百七十三條第一項程序進行中，被告先就被訴事實為有罪
    之陳述時，審判長得告知被告簡式審判程序之旨，並聽取當
    事人、代理人、辯護人及輔佐人之意見後，裁定進行簡式審
    判程序；除簡式審判程序、簡易程序及第三百七十六條第一
    款、第二款所列之罪之案件外，第一審應行合議審判；刑事
    訴訟法第二百七十三條之一第一項、第二百八十四條之一分
    別定有明文。本件被告甲○○所犯係死刑、無期徒刑、最輕
    本刑為三年以上有期徒刑或高等法院管轄第一審案件以外之
    罪，且於本院行準備程序時就被訴事實為有罪之陳述，經受
    命法官告知簡式審判程序之旨，並聽取公訴人、被告之意見
    後，本院合議庭認無不得或不宜改依簡式審判程序進行之處
    ，經評議結果，裁定改由受命法官獨任行簡式審判程序，合
    先敘明。
二、上開事實，業據被告甲○○於警詢、偵訊、本院審理時，均
    坦承不諱，核與證人即被害人劉益廷之父乙○○於警詢時，
    證述之情節相符，復有證號查詢汽車駕駛人資料、汽車駕駛
    執照、行車執照、證號查詢機車駕駛人資料、車號查詢重型
    機車車籍資料、彰化縣警察局道路交通事故調查報告表(一)、
    (二)、道路交通事故現場圖各一紙、車禍現場照片二十幀在卷
    可稽；又被害人甲○○係因本件車禍而受傷致死，亦經臺灣
    彰化地方法院檢察署檢察官督同檢驗員相驗屬實，此有員生
    醫院法醫參考病例摘要、勘驗筆錄、相驗屍體證明書、檢驗
    報告書各一件在卷為憑。按汽車行駛至交岔路口，轉彎車應
    讓直行車先行，道路交通安全規則第一百零二條第一項第七
    款定有明文。被告駕駛汽車，自應注意上述道路交通安全規
    則之規定，又依附卷之交通事故調查報告表(一)、(二)所載，本
    件車禍發生時，天候晴、日間自然光線、柏油道路、路面乾
    燥、無缺陷、無障礙物、視距良好等情況，被告並無不能注
    意之情事，竟疏未注意及此，即貿然左轉，而肇致車禍發生
    ，致被害人因而受傷致死，顯已違反前揭規定，其有過失至
    明，又其過失行為既係造成被害人死亡之直接原因，二者間
    即具有相當因果關係。綜上所述，足徵被告之自白確與事實
    相符，本件事證明確，被告業務過失致人於死之犯行，應堪
    認定。
三、本件被告受僱於復發工程行，平日駕駛復發工程行所有之水
    泥壓送車為業，為從事駕駛業務之人，其因業務上之過失肇
    致車禍，因而致被害人死亡，核被告所為，係犯刑法第二百
    七十六條第二項之業務過失致人於死罪。按汽車駕駛人，無
    駕駛執照駕車、酒醉駕車、吸食毒品或迷幻藥駕車、行駛人
    行道或行經行人穿越道不依規定讓行人優先通行，因而致人
    受傷或死亡，依法應負刑事責任者，加重其刑至二分之一，
    道路交通管理處罰條例第八十六條第一項定有明文。又道路
    交通安全規則第五條規定：「汽車駕駛人分類如左：一、職
    業駕駛人，指以駕駛汽車為職業者。二、普通駕駛人，指以
    駕駛自用車而非駕駛汽車為職業者。」道路交通管理處罰條
    例第二十二條第一項第二款規定：「汽車駕駛人，有左列情
    形之一者，處六百元以上一千二百元以下罰鍰，並禁止其駕
    駛：二、持普通駕駛執照，以駕駛為職業者。」且汽車駕駛
    執照為駕駛汽車之許可憑證，道路交通安全規則第五十條第
    一項前段定有明文；除依該規則第六十一條規定，汽車駕駛
    人取得高一級車類之駕駛資格者，准其駕駛較低等級車類之
    車輛外，應按其取得何等級車類之駕駛執照，駕駛該相當等
    級車類之車輛，不得持較低等級車類之駕駛執照，駕駛較高
    等級之車類；若有違反上述規定，因其不具備所駕駛車類之
    相當汽車駕駛人資格，於法應認與無駕駛執照者同，始符合
    道路交通安全規則之立法本旨。是道路交通管理處罰條例第
    八十六條第一項所稱之汽車駕駛人「無照駕車」，除同條例
    第二十一條第一項第一款之「未領有駕駛執照駕車」外，應
    包括持較低等級車類之駕駛執照，而駕駛較高等級之車類在
    內。參以考領普通駕駛執照，與考領職業駕駛執照，其應考
    資格及應考科目不同，又持普通駕駛執照，以駕駛為其職業
    者，應處罰鍰並禁止其駕駛等規定，本件被告僅領有普通大
    貨車駕駛執照，竟受僱為職業司機，以駕駛為職業，致肇事
    應負刑事責任，按諸前揭說明，即屬道路交通管理處罰條例
    第八十六條第一項所稱之無駕駛執照駕車，應加重其刑（最
    高法院八十五年度臺上字第二九四二號判決意旨參照）。又
    被告於肇事後，在未被有偵查犯罪職權之機關或公務員發覺
    前，即請路人協助報警，並主動向據報前往現場之彰化縣警
    察局交通警察隊員林分隊警員黃世宗表示其為肇事人，而自
    首接受裁判，此有彰化縣警察局道路交通事故肇事人自首情
    形紀錄表一紙（相字卷第二六頁）在卷可證，其對於未發覺
    之罪自首而接受裁判，爰依刑法第六十二條前段規定，減輕
    其刑，並依刑法第七十一條第一項規定，與前開加重其刑部
    分，先加後減。爰審酌被告因過失致被害人死亡，所生危害
    非輕，然考量被告並無前科，素行尚佳，且業與被害人家屬
    調解成立，並賠償被害人家屬新臺幣四百萬元，此有本院九
    十六年度調字第一六四號調解程序筆錄一份在卷可佐，暨犯
    罪後坦承犯行，態度尚屬良好等一切情狀，量處如主文所示
    之刑，並諭知易科罰金之折算標準。再被告前未曾因故意犯
    罪受有期徒刑以上刑之宣告，有臺灣彰化地方法院檢察署刑
    案資料查註紀錄表及臺灣高等法院被告前案紀錄表各一份在
    卷可考，雖因一時疏失，致罹刑典，然其既與被害人家屬調
    解成立，並已賠償被害人家屬，經此偵審程序與論罪科刑之
    教訓後，當知所警惕，而無再犯之虞，本院認所宣告之刑，
    以暫不執行為適當，併宣告緩刑三年，以啟自新。
據上論斷，應依刑事訴訟法第二百七十三條之一第一項、第二百
九十九條第一項前段，刑法第二百七十六條第二項、第六十二條
前段、第四十一條第一項前段、第七十四條第一項第一款，道路
交通管理處罰條例第八十六條第一項，刑法施行法第一條之一第
一項、第二項前段，判決如主文。
本案經檢察官蔡曉崙到庭執行職務。
中　　華　　民　　國　　96　　年　　12　　月　　27　　日
　　　　　　　　　　　交通法庭　      法  官　鄭舜元
以上正本證明與原本無異。
如不服本判決，應於判決送達後10日內，向本院提出上訴書狀，
上訴書狀應「敘述具體上訴理由」，並按他造當事人之人數附繕
本。「切勿逕送上級法院」。
告訴人或被害人對於判決如有不服具備理由請求檢察官上訴者，
其上訴期間之計算係以檢察官收受判決正本之日期為準。
中　　華　　民　　國　　96　　年　　12　　月　　27　　日
                                      書記官  呂雅惠
附錄：論罪科刑法條：
中華民國刑法第276條
因過失致人於死者，處2年以下有期徒刑、拘役或2,000元以下罰
金。
從事業務之人，因業務上之過失犯前項之罪者，處5年以下有期
徒刑或拘役，得併科3,000元以下罰金。
